【裁判字號】    90,易,387
【裁判日期】    900404
【裁判案由】    竊盜等
【裁判全文】
臺灣桃園地方法院刑事判決                            九十年度易字第三八七號
    公  訴  人  臺灣桃園地方法院檢察署檢察官
    被      告  丁○○
    選任辯護人  劉曉青律師
右列被告因竊盜等案件，經檢察官提起公訴（九十年度偵字第八四號），本院判決如
左：
    主  文
丁○○無故侵入他人住宅，處有期徒刑貳月，如易科罰金，以參佰元折算壹日。其餘
被訴竊盜部分無罪。
    事  實
一、丁○○與丙○○源係舊識，嗣因不睦已不相往來，因思及曾在丙○○身上花費不
    少金錢，遂於民國八十九年八月二十三日晚間十時許，前往丙○○位於桃園縣龍
    潭鄉○○路五七七巷三弄二衖一之四號五樓住處探望丙○○，經按門鈴後，適丙○○外出，僅有丙○○幼子乙○應門，雖遭乙○拒絕其入內，仍強行推門無故侵
    入，嗣乙○因害怕乃避入其阿姨房間內，並打電話向丙○○之老板甲○○求援，
    王鎮源遂報警處理，丁○○迨於同日十時三十分許員警到達前，始自行離去。
二、案經丙○○訴由桃園縣平鎮分局報請台灣桃園地方法院檢察署檢察官偵查起訴。
    理  由
壹、有罪部分：
一、訊據被告丁○○固不否認有於右揭時、地進入丙○○住宅之事實，惟矢口否認有
    何無故侵入住宅犯行，辯稱：因伊之前常去丙○○家中，當天是想去看丙○○，
    伊有按電鈴，按第二次電鈴時乙○才開門，乙○看到伊就往內跑；伊是想去找丙○○想看她，當時李跑回其阿姨曾月梅的房間，但因之前伊常去丙○○家，所以
    就進入，其未有強行無故侵入住宅犯行云云。經查：（一）右揭犯罪事實，業據
    告訴人丙○○於警訊時及偵審中指訴綦詳，核與案發時在場證人乙○證述：當天
    丁○○來按門鈴，我開門看到丁○○很害怕不開門，但他硬闖進來，我就跑到我
    阿姨房間躲起來，他有問我媽媽電話，我答不知道等語，證人即接獲乙○電話而
    前來之甲○○證稱：八十九年八月二十三日當天因丙○○之子乙○打電話告訴我
    丁○○到他家，他很害怕，他說他躲在其阿姨房間內，我就叫他不要出來，我就
    報警並趕至丙○○家中，發現丁○○所駕駛車號Ｑ七－三七八七號之小客車在丙○○家中之地下室，我有看見丁○○將車開走，後來警察就來了等情相符，並據
    證人即嗣後趕赴案發現場處理之警員葉明文證述：當時乙○好像受到驚嚇，乙○
    說丁○○來過他家，說本來其不要開門，但丁○○強行把門推開等語屬實在卷（
    見本院九十年三月十四日審理筆錄），而車號Ｑ七－三七八七號之小客車卻係被
    告丁○○所有，亦有上開小客車之車籍作業系統－查詢認可資料乙紙在卷足按；
    再者，被告先則偵查中辯稱：八十九年三月二十三日當天下班後，就在家中看電
    視，並未至丙○○家中云云（見偵卷第十六頁反面），嗣於本院審理時則改辯稱
    ：當天伊是想去找丙○○想看她，當時李跑回其阿姨曾月梅的房間，但因之前伊
    常去丙○○家，所以我就進入，其未有強行無故侵入住宅犯行云云（本院九十年
    三月十四筆錄），足見被告所即有前後不一之瑕疵，委無足採，足見丁○○確有
    無故侵入丙○○上址住處無訛。（二）又按刑法第三百零六條所謂「無故」係指
    無正當理由或未經他人同意或法律授權之無權。行為人之無權性在刑法理論之安
    定性上，並非屬於構成要件要素，而應屬立法者所提示的一般犯罪要素之違法性
    。直言之，無故侵入即指行為人無權或無正當理由，或未得住屋權人之意思，強
    行進入他人之住宅或建築物；而被告究非前揭丙○○住宅之住屋權人，既無正當
    理由而違反住屋權人之意思進入他人住宅，其犯行即堪以認定。至被告所辯：伊
    對告訴人付出甚多情感並曾先後貸款供做告訴人花費，豈知事後反遭告訴人欺瞞
    等情，並提出貸款資料為證，然被告與告訴人間如有金錢借貸上爭疑，本應循法
    律正當途徑，主張個人之權益，而男女間之感情交往，事屬個人主觀感受，其間
    是非恩怨，實難置喙定論，本亦無涉本件被告之犯行，亦無從解免被告無故侵入
    住宅之罪責，是此部分證據亦不足以作為有利於被告之認定，附此敘明。事證明
    確，被告犯行洵堪認定。
二、核被告所為，係犯刑法第三百零六條第一項無故侵入住宅罪。又查被告行為後，
    原刑法第四十一條易科罰金之規定，業於民國九十年一月四日經立法院三讀修正
    通過，嗣於同年月十日經總統公布施行在案，依修正後刑法第四十一條第一項前
    段規定，犯最重本刑為「五」年以下有期徒刑以下之刑之罪，而受六月以下有期
    徒刑或拘役之宣告，因身體、教育、職業、家庭之關係或其他正當理由，執行顯
    有困難，得以一元以上三元以下折算一日，易科罰金。經與修正前舊法相較，以
    新法之規定有利於被告，按諸刑法第二條第一項前段之規定，自應適用修正後刑
    法第四十一條第一項前段有關易科罰金之規定。爰審酌被告犯罪動機、目、手段
    、所生之危害及犯後態度等一切情狀，量處如主文所示之刑，並諭知易科罰金之
    折算標準，以示懲儆。
貳、無罪部分：
一、公訴意旨另略以：被告丁○○於民國八十九年八月二十三日晚間十時許，無故侵
    入丙○○位在桃園縣龍潭鄉○○路五七七巷三弄二衖一之四號五樓住處後，因見
    家中無人，認有機可乘，竟臨時起意，意圖為自己不法之所有，至丙○○臥房內
    竊取新台幣（下同）七千二百元，翌日丙○○始知金錢失竊。因認被告所為，涉
    有犯刑法三百二十條第一項之普通竊盜罪嫌。
二、公訴人認被告涉有右揭犯行，無非係依被害人丙○○在警訊及偵查時之指訴，及
    證人乙○、甲○○、警員葉明文之證詞，為其主要論據。
三、按犯罪事實應依證據認定之，無證據不得推定犯罪事實，刑事訴訟法第一百五十
    四條定有明文。又告訴人之告訴係以使被告受刑事追訴為目的，是其陳述是否與
    事實相符，仍應調查其他證據以資審認（最高法院五十二年台上字第一三００號
    判例參照）。而認定被告有罪之事實，應憑證據，如未能發現相當之證據，或證
    據不足以證明，自不能以推測或擬制之方法以之為裁判基礎；且認定事實所憑之
    證據，其為訴訟上之證明，須達於通常一般之人均不致有所懷疑而得卻確信者，
    始得據為有罪之認定，倘其證明尚未達到此一程度，而有合理懷疑存在時，尚難
    為有罪之認定基礎；另茍積極之證據不足以為被告事實之認定，即應為被告有利
    之認定，更不必有何有利之證據；最高法院三十年上字八一六號、四十年台上字
    八六號、七十六年台上字四九八六號判例，分別揭有上旨，足資參照。訊據被告
    固坦承於右揭時地，進入丙○○住處之事實不諱，惟堅決否認有何竊盜之犯行，
    辯稱：伊沒進入丙○○的房間，只在房外往房裡看一下，沒有進入房內翻動丙○○的房間東西，也沒動抽屜；伊等了十多分鐘，在客廳看電視，伊並無竊盜犯罪
    等語。
四、經查：（一）告訴人丙○○雖指訴：被告丁○○竊取其置放於上址住處房內之現
    金七千二百元云云，然查告訴人丙○○於被告無故進入其上址住處時並未在場，
    其認被告竊取其上揭財物，乃係據其子乙○事後陳述，惟證人乙○先則於證稱：
    八十九年八月二十三日丁○○至我家問我母親丙○○工作處電話後，他就進入我
    媽媽房間不知翻什麼，當時因為很害怕就跑到阿姨之房內；丁○○確有進入我母
    親房間，我聽到他有翻動東西云云等語（見偵卷第九頁、第二十三頁），嗣於本
    院證稱：伊沒看到丁○○進入媽媽房間，、、、，我媽媽房間與阿姨房間，二個
    房間是相對門，但有浴室隔開等語（見本院九十年三月十四日筆錄），則證人乙○對於是否目擊被告丁○○進入其母親丙○○之房內之證詞，即前後不一之瑕疵
    ，其證述被告丁○○進入其母親丙○○房內竊取財物之真實性，即值合理懷疑？
    又證人甲○○雖證稱：當天是丙○○之子乙○打電話對伊說，丁○○在他家，他
    很怕云云，然此僅能證明被告確有無故侵入告訴人丙○○上止住處，已如前述，
    並不能作為證明被告竊取告訴人丙○○財物之直接積極證據。（二）又證人即案
    發當晚趕赴現場處理之警員葉明文雖證稱：當時伊有到丙○○的房間看過，衣服
    、抽屜有被翻動過云云，然告訴人丙○○卻於檢察官訊問：房內有無翻動情形？
    其答稱：錢包不是放在很隱密處，櫃子打開就可以看見等語（見偵卷第十七頁反
    面），而證人甲○○亦證稱：警方到場，未發現有何受損及翻動情形，所以才未
    做筆錄等語（見偵卷第十八頁），是告訴人丙○○之裝有現金之皮包既置放於顯
    見之處，則被告焉需翻動告訴人丙○○之房間，尋找上揭皮包內財物？且證人甲○○亦證稱：警方到場，未發現有何受損及翻動情形等語，顯見證人葉明文之上
    開證詞係屬個人臆測之詞不足作為認定被告有竊盜犯行之積極證據，則告訴人房
    間究否曾被翻動，亦非無疑？（三）又告訴人丙○○指訴：八十九年八月二十三
    日伊購物完回家時，其子乙○跟伊說丁○○剛剛有跑進來我們家中，並且有到伊
    房間內；次日上午，要交電費才發現皮包內錢不見；丁○○偷了伊皮包中薪水七
    千二百元，伊於八十九年八月二十一日領的、、、薪水每月二萬多元，於每月一
    日、十一日、二十一日分三次領云云，然酌以本院訊問證人乙○：為何沒有當天
    就告訴媽媽（丙○○），丁○○有進入其房間？其證稱：當天就有主動跟媽媽丙○○講等語，而證人甲○○亦證稱：當時警員先上五樓，我在樓下等丙○○回來
    才一起上去，後來警員告訴我們先檢查有無丟東西，再去警局報案等語（見本院
    九十年三月十四筆錄）；衡以告訴人現僅由自己獨力養育兒女，每月二萬多元之
    工資分依三次領取，此七千二百元應屬告訴人重要之經濟供應基礎，且適為次日
    繳納電費，用供基本生活支出的財源，告訴人丙○○既已於當晚迭經警員轉告王
    鎮源及其子乙○提醒財物損失之盤點及丁○○已出入其房間等事，豈有對該筆數
    千元款項完全未聞問，並加以檢視有無損失之理，卻遲至次日始察覺財物遭竊之
    理？又證人即乙○之阿姨曾月梅雖證稱：伊之前有看過丁○○來丙○○家中摔東
    西，但八十九年八月二十三日案發當天伊不在現場等詞，是證人曾月梅之證詞不
    足作為認定被告有竊盜犯行之不利認定，附此敘明。縱上所述，公訴人認被告涉
    有此部分竊盜之犯行，既僅以告訴人指訴及上開證人之證詞為主要依據，然告訴
    人之指訴及上開證人之證詞既有如上所述之值合理懷疑之處及瑕疵，揆諸上開法
    條規定及判例意旨之說明，自不能遽認被告有此部分竊盜之犯行，故此部分不能
    證明被告犯罪。此外，復查無其他積極證據，足資證明被告涉有任何竊盜之犯行
    ，不能證明被告犯罪，依法自應諭知被告竊盜犯行部分，無罪之判決。
據上論斷，應依刑事訴訟法第二百九十九條第一項前段、第三百零一條第一項，刑法
第二條第一項前段、第三百零六條第一項、修正後刑法第四十一條第一項前段、罰金
罰鍰提高標準條例第一條前段、第二條，判決如主文。
本案經檢察官陳志全到庭執行職務。
中      華    民      國    九十    年      三      月    二十八    日
                                      臺灣桃園地方法院刑事第四庭
                                          法  官  邱滋杉
右正本證明與原本無異。
如不服本判決，應於判決送達後十日內向本院提出上訴狀( 應附繕本 )，上訴於
臺灣高等法院。
                                          書記官   周巧屏
中      華      民      國    九十    年      四     月       四     日
附論罪科刑依據之法條：
刑法第三百零六條
無故侵入他人宅、建築物或附連圍繞之土地或船艦者，處一年以下有期徒刑、拘役或
三百元以下罰金。
無故藏匿其內或受退去之要求而仍留滯者亦同。


司法院資訊處製作；財團法人民間司法改革基金會備份。
